臺灣臺北地方法院刑事判決　　　　　　　93年度訴字第1073號
公　訴　人　臺灣臺北地方法院檢察署檢察官
被　　　告　丙○○原名麻正倫.
選任辯護人　陳振東律師
　　　　　　趙冠瑋律師
　　　　　　陳炎琪律師
被　　　告　乙○○
上列被告等因妨害自由等案件，經檢察官提起公訴（九十三年度
調偵字第一五九號），本院判決如下：
    主      文
丙○○、乙○○共同私行拘禁，各處有期徒刑拾月，扣案如附表
所示之物均沒收。
    事      實
一、丙○○（原名麻正倫，民國九十四年六月十四日更名）前因
    麻藥等案件，經定應執行刑為有期徒刑八年九月，入監執行
    後於八十九年五月二十二日假釋交付保護管束，假釋期間至
    九十四年一月九日始告屆滿，其違犯下述犯罪行為時仍於假
    釋期間內。緣臺灣勝堡科技洋行電子部負責人丁○○曾向世
    昕企業股份有限公司（以下簡稱「世昕公司」）購買價值約
    新臺幣（以下同）九百萬元之鋁質電解電容器一批，惟支付
    價金之票款及貨款均未支付，世昕公司遂於九十一年十二月
    間向法院對丁○○提出假扣押之聲請，並委託全民徵信有限
    公司（以下簡稱「全民徵信公司」）負責代為催討收取前開
    欠款，而於同年十二月二十五日由世昕公司法務人員蔣文中
    出面與全民徵信公司經理丙○○簽訂委任書，雙方約定以催
    討所得款項之四成作為全民徵信公司之報酬。九十二年（起
    訴書誤載為九十三年，惟經公訴人更正在卷）一月二日下午
    三時許，本院民事執行處書記官與世昕公司法務人員、轄區
    警員前往位於臺北市○○路○段三十四號十一樓之三丁○○
    之辦公室進行查封，並於下午五時許完成查封程序離去，丙○○隨後即與全民徵信公司業務人員乙○○、甲○○（經本
    院通緝中，嗣緝獲後再行審結）及其他不詳成年男子多人進
    入前揭辦公室，由丙○○表明受世昕公司之託與丁○○談論
    債務歸還處理事宜，惟迄同日晚間六時許仍未獲致結論，丁○○乃趁隙奔離現場，丙○○、乙○○、甲○○等人見狀，
    亦隨後追出，然因丁○○業已離去，丙○○等人為達催討目
    的，並防止丁○○繼續避不見面，竟共同基於犯意聯絡，由
    丙○○指示乙○○、甲○○二人留守在前址樓下，等待丁○○返回辦公室後，強制其出面解決債務糾紛，丙○○則先行
    離去。丁○○逃離公司後因擔心妻子安危且慮及辦公室門未
    上鎖，復於翌日（九十二年一月三日）凌晨一時三十分許欲
    再度返回公司，惟甫抵達仁愛路二段三十四號一樓之公司停
    車場時，即遭守候於該處之乙○○、甲○○及其他不詳成年
    男子多人發覺，乙○○等人遂上前毆打丁○○之頭、臉部位
    後，將其強押至麻正倫所有之車牌號碼三Ｅ─3441號富豪廠
    牌自用小客車上，並以左右各一人之方式，將丁○○包夾於
    後座中間，駛往臺北縣三峽鎮，業已停止營業而荒廢之長城
    溪遊樂區，交由在該遊樂區廢棄空屋旁溪流處等候之丙○○
    處理，丁○○下車後，即由在該處之不詳姓名成年人動手毆
    打丁○○之頭部、臉部、眼部等部位，復喝令丁○○向丙○○下跪，將現場所拾取之木棍置於丁○○之小腿自其肩膀下
    壓而夾住木棍，致丁○○疼痛不堪，繼而質問丁○○如何清
    償債務，前後約達二個小時之久。繼而於同日深夜三、四時
    許，再以眼罩矇住丁○○雙眼，強押其上車，載往臺北市士
    林區明德樂園一小木屋內看管，如廁時亦由他人扶持前往，
    直至下午四時許，始除去丁○○之眼罩，並由丙○○、乙○○、甲○○及另名不詳姓名之男子，強制丁○○於渠等所提
    出之債務清償協議書及聲明書上簽名、捺印，暨依渠等指示
    簽發票據，丁○○因不堪毆打拘禁，乃應渠等要求，簽署上
    開協議書、聲明書及票據，乙○○則在旁持其所有之錄音機
    一台錄音。嗣因丙○○不滿原協議書及聲明書之內容，乃重
    擬債務清償協議書及聲明書各一件，並要求丁○○另行簽發
    面額分別為一百七十萬元及一百萬元之支票各一紙，丁○○
    遂於同日晚間十一時許，依其指示在前址小木屋內，簽署承
    諾清償所欠債務，並主動自願與債權人代表人丙○○協商債
    務之債務清償協議書及聲明書各一件，並簽發台新國際商業
    銀行（以下簡稱台新銀行）支票號碼各為HQ0000000、HQ000
    0000號，發票日為九十二年一月六日、同年一月十五日，面
    額各為一百七十萬元及一百萬元之支票各一紙交予丙○○收
    受，丙○○並要求丁○○應於同年一月六日前往世昕公司處
    理其餘債務。完成前開文件及支票之簽署程序後，丙○○方
    於翌日（九十二年一月四日）凌晨駕駛前開3E─3441號自小
    客車搭載甲○○及復遭戴上眼罩之丁○○離開拘禁處所，並
    於凌晨二時許，在臺北市○○○路與民生東路口將丁○○釋
    放。總計丁○○遭丙○○、乙○○、甲○○等人私行拘禁於
    前揭偏僻處所而遭剝奪行動自由之時間長達二十餘小時之久
    ，並受有眼結膜下出血併眼周圍瘀血及左右膝蓋、小腿多處
    瘀擦傷之傷害。丙○○取得丁○○被迫簽發之前揭二張支票
    後，即於同年一月六日上午將其中面額一百七十萬元支票交
    予乙○○，指示乙○○前往銀行兌現領款，嗣於同日中午十
    二時五十分許，乙○○駕駛3E─3441號自小客車搭載甲○○
    前往臺北市○○○路○段四十四號之台新銀行營業部提示支
    票時，因該行行員楊沅汰已於上午十時許接獲丁○○電話告
    知該支票係遭人強迫簽發，因而報警，經警趕赴現場查獲孟
    、王二人，並於車上扣得乙○○所有供錄音使用之上開錄音
    機一台，及乙○○所有用以聯絡丙○○本件債務事宜之NOKI
    A牌行動電話一具，暨甲○○所有之MOTOROLA牌行動電話一
    具。嗣丁○○帶同警方於同日下午四時許前往三峽長城溪遊
    樂區遭拘禁現場察看時，復經警方於溪流旁扣得丙○○等人
    喝令丁○○下跪夾住之木棍一支，始悉上情。
二、案經臺北市政府警察局中正第一分局報請臺灣臺北地方法院
    檢察署檢察官偵查起訴。
    理      由
一、訊據被告丙○○固坦承為全民徵信公司經理，全民徵信公司
    受世昕公司委託處理與臺灣勝堡科技洋行電子部負責人丁○○間約九百萬元之債務糾紛，惟矢口否認有何妨害自由及傷
    害犯行，辯稱：公司接下本案後，即由伊交給被告乙○○辦
    理，乙○○事先均未告知如何處理本件債務，迄九十二年一
    月三日下午才撥打電話告知其與告訴人丁○○均在明德樂園
    ，請伊買便當過去，到達明德樂園後，即發現丁○○眼角紅
    腫，經過協調溝通，丁○○係於自願之情形下簽立債務清償
    協議書、聲明書及支票以解決債務，其自由並未遭限制或受
    毆打，亦不知丁○○傷勢何來；九十二年一月六日僅依先前
    與丁○○之協議，請乙○○、甲○○前往丁○○住處帶領丁○○前往世昕公司處理其餘債務，豈知乙○○擅自將伊先前
    交付保管之一百七十萬元支票持往銀行提示兌現云云。被告
    乙○○於本院雖坦承於九十二年一月三日凌晨一時許與甲○○共同將丁○○帶上車前往三峽長城溪，復於凌晨四、五時
    許將之帶往明德樂園小木屋等情，惟陳稱一月三日下午因丁○○表示願意協調債務，始通知丙○○前往明德樂園，丙○○到達後伊就離開現場，過程中均無人動手毆打丁○○，亦
    不知其傷勢何來，丙○○對於本件債務處理過程亦不知情；
    一月六日早上丙○○將一百七十萬元支票交給伊帶往世昕公
    司，原本與甲○○欲將丁○○接往世昕公司處理後續債務，
    然思及若將支票兌現清償債務，即可當場抽成，故自行決定
    前往中山北路台新銀行提示支票，並非受丙○○指示等語。
    經查：
  (一)臺灣勝堡科技洋行電子部負責人丁○○前向世昕公司購買價
    值約九百萬元之鋁質電解電容器一批，惟支付價金之票款及
    貨款均未支付，世昕公司遂於九十一年十二月間向法院對丁○○提出假扣押之聲請，並委託全民徵信公司代為催討收取
    前開欠款，而於同年十二月二十五日由世昕公司法務人員蔣
    文中出面與全民徵信公司經理丙○○簽訂委任書，雙方約定
    以催討所得款項之四成作為全民徵信公司之利潤等事實，業
    據告訴人丁○○、世昕公司法務專員蔣文中、該公司電解電
    容器事業群總經理蔡纘盛（起訴書誤為蔡讚盛）於警偵訊時
    指證綦詳（見九十二年度偵字第四二二四號卷(一)第十六至二
    十頁、第一○一頁；同偵卷(二)第二五頁反面），並有全民徵
    信公司委任書一件在卷可稽（同偵卷(一)第一○四至一○六頁
    ），被告丙○○、乙○○復不否認分別擔任全民徵信公司經
    理及業務員，及全民徵信公司接受世昕公司委託催討處理本
    件債務等情，此部分事實自堪認定屬實。
  (二)丁○○之辦公室於九十二年一月二日下午經法院執行處人員
    會同世昕公司法務等人辦理查封程序後，即有丙○○、乙○○、甲○○及其他不詳成年男子約十餘人進入，並由丙○○
    出面與丁○○談論債務歸還處理事宜，然因時間甚久且未有
    結果，丁○○乃趁機離開現場，嗣於同年一月三日凌晨一時
    三十分許，其返回一樓公司停車場時，即遭乙○○、甲○○
    及其他不詳成年男子多人出手毆打臉部、頭部，並遭強押推
    上丙○○所有之3E─3441號自小客車，夾於後座帶往三峽鎮
    長城溪遊樂區內廢棄空屋，於空屋內遭在場之不詳人士出手
    毆打頭部、臉部、眼部等部位，並被迫向丙○○下跪及以小
    腿夾住木棍，前後約達二個小時之久，迄同日深夜三、四時
    許，復遭罩住雙眼押往士林明德樂園拘禁於偏僻木屋內，因
    不堪毆打拘禁，乃應丙○○、乙○○、甲○○及另一不詳男
    子之要求，簽署協議書、聲明書及票據，乙○○則持錄音機
    在旁錄音，惟因丙○○不滿原協議書及聲明書之內容，丁○○又依丙○○之指示，於丙○○重擬之債務清償協議書及聲
    明書上簽名捺印，並簽發面額各為一百七十萬元及一百萬元
    之支票各一紙交予丙○○收受，始於同日凌晨二時許獲釋等
    情，業據丁○○於警、偵訊指訴綦詳（見同上偵卷(一)第五至
    十頁、第一○○至一○一頁、偵卷(二)第六七至七十頁），其
    並於本院審理時證稱：當天世昕公司到我們仁愛路二段的公
    司進行查封，查封完畢之後，丙○○、乙○○、還有其他我
    不認識的人大約十人到我公司來，丙○○說他是受世昕公司
    委託，並詢問如何解決債務，乙○○拿著Ｖ８攝影機拍攝公
    司的內外，有不認識的人出手打我肚子，當時的時間是傍晚
    六、七點左右，後來折騰一、二個小時我就跑出去，他們有
    追下來，不過我已經跑掉了，然而因為公司沒有上鎖，且擔
    心妻子一個人在家，所以到了晚上一點半我又回到仁愛路的
    公司，結果在公司的停車場又碰到他們，我被多人亂拳毆打
    頭、眼睛、鼻子等部位，最後倒在地上被人架到車號後面四
    個號碼為三四四一之富豪汽車，事後得知該車係丙○○所有
    ，車子開往新店，我當時被他們夾在在後座，後來車子到了
    三峽長城溪遊樂區廢棄的房屋，四周很荒涼，我被架到溪邊
    的空地去，旁邊有一個廢棄的小木屋，他們就輪流打我，叫
    我跪在丙○○前面，有人在膝蓋後方放了一個木棍，從我肩
    膀往下壓，讓我的膝蓋後方夾住木棍，旁邊的人一直押著我
    ，我一直跟丙○○道歉，前後在那裡待了二個小時左右，之
    後他們又押著我，矇住我的眼睛，架到車子裡面開往另處小
    木屋內，事後知道是外雙溪的明德樂園，我被命令坐在小木
    屋內，但眼睛仍然被矇住不能走動，當時應該是一月三日的
    清晨，一直到同日下午的四點鐘都有人看守我，我要上廁所
    時，有二個人扶著我，但是進出的人很多，我可以確定的是
    乙○○有在那裡看守我，後來到了下午四、五點之後，他們
    幫我打開眼罩後，我有看到乙○○、甲○○、丙○○，另外
    有一位不明人士叫我寫債務清償協議書，還叫我錄音，當時
    丙○○、甲○○都在場，我有在他們提出來的債務清償協議
    書及聲明書上簽名，並照他們的意思開二張支票，寫完之後
    當場交給丙○○，但丙○○看完之後不滿意，要求重寫，由
    丙○○自己擬另一份債務清償協議書、聲明書，擬好之後交
    給我簽名、蓋手印，支票也重新開立，一張是一百七十萬元
    ，另一張是一百萬元，簽完之後就交給丙○○，當時大概已
    經深夜十一、二點了，後來丙○○收完支票之後，就直接告
    訴我一月六日叫我跟他去世昕公司去見他的老闆，我也同意
    照他的要求，他就開車送我離開，在車上的時候，又把我的
    眼睛矇住，甲○○也跟我們同車離開小木屋，最後在敦化北
    路、民生東路口將我釋放，下車前甲○○才把我的眼罩拿掉
    等語明確（見本院卷第一五二至一五五頁），並有臺大醫院
    九十二年一月四日診斷證明書（見偵卷(一)第四七頁）、該院
    九十三年十二月十七日函所檢送之丁○○病歷資料（見本院
    卷第六九至七三頁）、三峽長城溪遊樂區、明德樂園現場照
    片、丁○○傷勢照片（以上見偵卷(一)第五六至七三頁）、債
    務清償協議書、聲明書（以上見偵卷(二)第二一、二二頁）、
    丁○○所簽發之台新銀行面額各為一百七十萬元及一百萬元
    之支票二紙（支票號碼HQ0000000、HQ0000000號，發票日各
    為九十二年一月六日、同年一月十五日，見偵卷(一)第五一頁
    、偵卷(二)第二三頁）、贓物認領保管收據（見偵卷(一)第四七
    頁）、扣案木棍一支、乙○○所有之錄音機一台、NOKIA牌
    行動電話一具等在卷可稽（照片見偵卷(一)第四九至五十頁）
    。
  (三)被告乙○○雖辯稱並未動手毆打丁○○，被告丙○○亦辯稱
    丁○○於九十二年一月四日前往臺大醫院急診時，僅經診斷
    有眼結膜下出血併眼周圍瘀血之傷害，而與所指述遭人毆打
    頭部及連續施暴達二小時之情節不符云云。惟丁○○對此證
    稱：「（問：為何你在一月四日去驗傷時，僅就眼睛部位請
    醫師檢驗？）因為我當時非常疲累，鼻血也流了很多，我就
    都交給醫師處理」、「（問：你當時治療哪些部位？）當時
    針對我外傷部分進行處理，外傷部分是指眼睛，其他部分醫
    師有交待我後續要處理」等語（見本院卷第一五三頁反面）
    ，且丁○○於九十二年一月四日前往臺大醫院急診時，確曾
    進行頸椎及腰椎X光檢查，惟因結果未發現有骨折，故照會
    眼科醫師後診斷為鈍傷併眼結膜下出血，有該院九十四年九
    月二十八日校附醫秘字第○九四○二一○九九九號函在卷可
    考（見本院卷第一六一頁），足見急診時醫師曾就丁○○頸
    椎及腰椎進行檢查，僅因未發現有骨折情形，始僅就眼部鈍
    傷結膜下出血併眼周圍瘀血之情形記載於九十二年一月四日
    之診斷證明書；參以卷內丁○○傷勢照片（見偵卷(一)第六一
    至六二頁），其除眼部出血外，尚有左右膝蓋、小腿多處瘀
    擦傷明顯傷勢，核與其所述遭毆打頭部及被迫下跪等情相符
    一致。被告丙○○辯稱丁○○之指訴與所受傷勢不合云云，
    自不足採。至於丁○○於警詢時雖僅指稱簽立債務清償協議
    書及聲明書各一份，於本院審理時則證稱曾先後簽立前揭文
    件二份，惟丁○○對此業已陳明：「另外有一位不明人士叫
    我寫債務清償協議書‧‧‧我有在他們提出來的債務清償協
    議書上簽名，並照他們的意思開立二張支票，寫完之後當場
    交給丙○○，但是丙○○看完之後不滿意，要求重寫，由丙○○自己擬另一份債務清償協議書、聲明書，擬好之後交給
    我簽名、蓋手印，支票也重新開立，一張是一百七十萬元，
    另一張是一百萬元‧‧‧」、「事實上我確實簽了二次，第
    一次簽的協議書、聲明書，因為丙○○表示不滿意，當場就
    撕掉作廢，所以我才在警察局說才簽了一份」等語（見本院
    卷第一五二頁反面、第一五四頁），足見丁○○確因丙○○
    對於內容有意見而先後簽立二份債務清償協議書及聲明書，
    其所述並無齟齬不合之處，況被告丙○○對於丁○○確於明
    德樂園小木屋內簽立前揭文件並開立支票之事實亦不否認，
    自難因丁○○此部分陳述之出入，遽認其所述為不可採信。
    被告丙○○辯稱告訴人所述前後矛盾云云，自難認為有據。
  (四)被告丙○○雖辯稱全民徵信公司接下本案後，伊即交由乙○○辦理，乙○○事先未曾告知欲如何處理本件債務，迄九十
    二年一月三日下午接獲乙○○電話始知乙○○與丁○○均在
    明德樂園，前往現場經協調後，丁○○係自願簽立前揭文件
    並簽發支票，其自由並未受限制或遭毆打，亦不知乙○○何
    以將其中一百七十萬元支票持往銀行兌現，對於丙○○個人
    所為實不知情云云；被告乙○○亦始終供稱並未動手毆打丁○○，其於偵查及本院審理時更附和丙○○而陳稱：本件債
    務處理為伊一人所為，丙○○事先對於處理情形均不知情，
    支票亦因自己想要領取抽成款始自行提示兌現云云。惟查：
    1.本件法院執行人員前往丁○○辦公室查封完畢離去後，被
      告丙○○即前往辦公室出面要求丁○○償還債務，嗣丁○○趁隙離去並再度返回公司而遭乙○○、甲○○等人押往
      三峽鎮長城溪遊樂區時，在場之人亦令丁○○向丙○○下
      跪，迄丁○○遭帶往明德樂園廢棄木屋內繼續拘禁時，丙○○仍持續與丁○○談論處理債務清償事宜，並令丁○○
      依其指示簽發債務清償協議書、聲明書並簽發支票二紙等
      情，業據丁○○指訴綦詳，足見丙○○始終均有參與本件
      犯行。即令被告乙○○於九十二年一月六日、一月七日警
      詢時亦均供稱：丙○○打電話指示我前往臺北縣三峽鎮某
      廢棄土雞城，我到達後看到丙○○及二名友人與丁○○在
      談論債務問題，丙○○表示要換地點看守丁○○，指示我
      至明德樂園會合，之後丙○○把丁○○禁錮在園區內之小
      木屋，並要我負責看守，九十二年一月六日丙○○交付一
      百七十萬元支票給我，指示我與甲○○至台新銀行提領，
      即遭警方查獲，參與本次暴力討債者為丙○○及其友人、
      甲○○及我等人，由丙○○主使，指使我負責看守丁○○
      並買餐給他用，一月六日前往台新銀行係因徵信社老闆丙○○託我至銀行將支票兌換現金等語（見偵查卷(一)第二三
      至二七頁），迄同日內勤檢察官訊問時仍供稱：一月三日
      從早上八、九點到下午四點多，我有在士林顧丁○○，是
      丙○○叫我去，他也在那裡（見同偵卷第九十頁反面）；
      嗣於九十二年六月十九日偵訊時仍供稱：一月三日凌晨是
      我跟甲○○請丁○○上車開往三峽，一月三日至四日確實
      有在小木屋看管丁○○，是麻經理（丙○○）叫我看管的
      等語（見同偵卷第一○一頁反面）。依被告乙○○前揭所
      述，顯然本件含看管方式、看管地點，及令丁○○簽署之
      文件等主要債務處理方式，均係依被告丙○○之意思或指
      示而為無疑。
    2.被告乙○○雖於本院供稱：本件係丙○○交予伊一人處理
      ，未曾向丙○○回報本件債務處理情形，僅於明德樂園時
      因不知如何處理，才打電話請丙○○過來等語（見本院卷
      第一七八頁正反面）。惟經本院隔離詢問，關於丙○○交
      辦本件債務之時間，乙○○供稱：「簽約後隔一天丙○○
      說要把案件交給我處理」（見本院卷第一七八頁反面），
      依本件簽約時間為九十一年十二月二十五日，則丙○○似
      於同年十二月二十六日左右即已交辦本案，顯與丙○○陳
      稱「從我開始簽約後，一月二日我離開勝堡公司之後，就
      交辦給乙○○，最早是在一月二日前二天左右就交給乙○○辦理」等語（見本院卷第一八○頁反面），有所不符。
      且本件全民徵信公司受債權人世昕公司之託處理債務，依
      約可獲得催討所得款項之四成作為報酬利潤，除有該公司
      與世昕公司簽訂之委任書在卷可稽外，並據被告丙○○供
      稱：當時是約定討回金額的百分之四十要交給全民公司，
      其餘交回世昕公司，再由全民公司發獎金給業務人員，因
      為業務是我接的，所以我可以分到公司所得的一成，乙○○因為是我交辦給他的，所以他也可以領一成業務獎金等
      語（見本院卷第一八○頁），則以本件世昕公司委託催討
      之丁○○債務金額約九百萬元計算，若全數催討完成，全
      民徵信公司將有高達三百六十萬元之報酬可得，惟依被告
      乙○○供稱伊在全民公司是外務人員，負責收受文件，偶
      爾會跟丙○○經理去處理債務，本件是第一次自行負責處
      理，發生本件時，伊在全民公司約工作半年多等語（見本
      院卷第一七八頁反面），足見其於全民徵信公司工作時間
      僅屬短暫，先前亦無獨立負責承接案件、催討債務之經驗
      ，若謂全民徵信公司經理即被告丙○○將本件債務金額龐
      大之案件交由被告乙○○單獨處理，而未曾給予任何指示
      ，乙○○亦無須回報處理經過，均顯與常情不合而難以想
      像。
    3.又被告丙○○、乙○○、甲○○等人於九十二年一月三日
      進入丁○○辦公室與之商談債務處理問題，嗣丁○○察覺
      有異自樓梯間逃跑下樓時，乙○○與甲○○曾自後追趕，
      惟因丁○○業已消失，乙○○與甲○○二人始下樓與已在
      樓下等候之丙○○會合，丙○○則指示乙○○與甲○○在
      現場等候丁○○返回，並交代乙○○應好好處理本件債務
      後先行離去等情，業據被告乙○○供明在卷（見本院卷第
      一七九頁反面），惟被告丙○○對此則陳稱：當天在勝堡
      公司與告訴人協調僅十餘分鐘，告訴人就跑了，我在告訴
      人跑掉的時候，先請管理員證明我們沒有動告訴人辦公室
      的東西，之後就跟管理員一起下樓，沒有人去追逐告訴人
      云云（見本院卷第一八○頁反面），顯與乙○○所供追逐
      告訴人下樓之情節不合。而告訴人既因不願與被告等人協
      調始逃離辦公室，自無可能於事後返回公司再度遭遇被告
      等人時，自願隨同被告等人前往偏僻郊外處理債務；再依
      被告乙○○供稱：見告訴人返回後，因為怕告訴人會跑掉
      ，想把告訴人帶往偏僻的地方嚇嚇他，所以才帶往三峽，
      因為怕告訴人看到東西會亂叫，到時候會麻煩，遇到警察
      還要解釋為何告訴人會在車上，所以才在前往明德樂園之
      途中蒙住告訴人的眼睛，甲○○坐在後面把告訴人往下壓
      ，怕告訴人求救等語（見本院卷第一七八頁反面、第一七
      九頁），足見告訴人確因自由意志及行動自由遭壓制而有
      反抗之舉，乙○○及甲○○等人始須以眼罩阻絕其視線，
      並將之壓制於後座。
    4.被告丙○○自受託本案時起，嗣法院查封完畢後前往丁○○辦公室與丁○○協調債務，以至丁○○逃跑後指示乙○○、甲○○等人於現場守候，迄前往三峽長城溪遊樂區及
      明德樂園，令丁○○簽立債務清償文件及簽發票據後，將
      丁○○送回臺北時為止，均有所參與，載運丁○○之車牌
      號碼3E─3441號富豪廠牌自小客車亦為丙○○所有，足認
      其於本件係基於主導指使之地位，而與被告乙○○、甲○○及其他不詳成年男子多人就本件妨害自由犯行，自屬共
      同正犯無訛。縱依被告丙○○所辯，其係經乙○○電話通
      知得知乙○○與告訴人均在明德樂園，始於一月三日下午
      前去商談債務處理事宜，惟其自承抵達時發現丁○○眼角
      有傷，且未進食，復處於偏僻之明德樂園小木屋內由現場
      多人看管，顯然告訴人之自由意志已遭壓制，行動自由亦
      為人所控制，竟仍持續要求告訴人簽立債務清償文件及簽
      發支票，迄翌日（一月四日）凌晨方將告訴人載回臺北釋
      放，依告訴人所述，於釋放途中復遭戴上眼罩，亦難認丙○○並無任何參與本件犯行之犯意聯絡。被告乙○○於警
      詢及內勤檢察官訊問時均一再供稱係受全民徵信公司經理
      丙○○之指示而為本件債務處理，核與告訴人指訴及其他
      客觀事證相符；惟於嗣後之偵訊及審理程序翻異其詞，改
      稱本件均為伊一人所為云云，顯屬迴護共同被告丙○○之
      舉，應以其先前所為不利於被告丙○○之陳述為可信。被
      告丙○○辯稱其未參與限制告訴人行動自由之犯行，本件
      均係乙○○一人所為，揆諸前揭說明，核屬卸飾之詞，不
      足採信。本件事證明確，被告丙○○、乙○○之犯行堪以
      認定。
二、按刑法第三百零二條第一項之妨害自由罪，其犯罪行為包括
    「私行拘禁」、及「以其他非法方法剝奪人之行動自由」兩
    種行為態樣；且所謂「以其他非法方法剝奪人之行動自由」
    ，係對於「私行拘禁」之補充規定，如犯罪行為已符合「私
    行拘禁」之規定，即無論處「以其他非法方法剝奪人之行動
    自由」罪名之餘地。且刑法第三百零二條第一項及第三百零
    四條第一項之罪，其所保護之法益均為被害人之自由，而私
    行拘禁，仍不外以強暴、脅迫為手段，其罪質本屬相同，惟
    第三百零二條第一項之法定刑，既較第三百零四條第一項為
    重，則以私行拘禁之方法妨害人自由，縱其目的在使人行無
    義務之事，或妨害人行使權利，仍應逕依第三百零二條第一
    項論罪，並無適用第三百零四條第一項之餘地。又刑法第三
    百零二條第一項之妨害自由罪，原以強暴、脅迫為構成要件
    ，其因而致普通傷害，乃強暴之當然結果，除另有傷害之故
    意外，仍祗成立該妨害自由罪，尚無同法第二百七十七條第
    一項之適用（最高法院二十一年上字第一八三四號、三十年
    上字第一六九三號、七十四年台上字第三四○四號判例及同
    院九十三年台上字第三七二三號判決意旨可供參考）。被告
    丙○○、乙○○、甲○○及其他不詳成年男子等人，彼此間
    基於受託催討處理債務之目的，先由乙○○及甲○○等人毆
    打告訴人後違反其意願將之強押上車，帶至三峽長城溪遊樂
    區內廢棄空屋，持續加以毆打逼問債務處理情形，復押往明
    德樂園拘禁於偏僻木屋內，由被告丙○○令其簽立債務清償
    文件及簽發支票而行無義務之事，前後將告訴人拘禁於特定
    處所，其剝奪他人行動自由之時間長達二十餘小時之久，核
    渠等所為，均係犯刑法第三百零二條第一項之私行拘禁罪。
    被告丙○○、乙○○、甲○○及其他不詳成年男子多人，就
    本件私行拘禁犯行均有犯意之聯絡及行為之分擔，皆為共同
    正犯；且於犯意聯絡之範圍內，應就其他共犯所實施之行為
    及全部犯罪結果共同負責（最高法院二十九年上字第三六一
    七號、三十二年上字第一九○五號判例意旨參照）。又被告
    等人雖毆打告訴人，致告訴人受有普通傷害之結果，惟其等
    之目的無非在於拘禁告訴人而妨害其自由，該傷害行為實乃
    強暴之當然結果，難認係另基於傷害故意而為，自無刑法傷
    害罪之適用，公訴意旨認被告等人另涉犯刑法第二百七十七
    條第一項之罪，尚有未合；惟依公訴意旨所示，此部分犯行
    若屬成立，因與刑法第三百零二條第一項之罪有方法結果之
    牽連關係，爰不就傷害罪部分另為無罪之諭知。爰審酌被告
    丙○○、乙○○二人不思正途催討債務，竟以暴力及拘禁之
    非法手段為之，對於告訴人精神及身體所生危害非輕，被告
    乙○○固坦承部分犯行，惟於審理時迴護同案被告丙○○，
    難謂犯後態度良好；被告丙○○尚於假釋期間內，仍不知惕
    勵，犯後始終否認犯行、態度不佳等一切情狀，各量處如主
    文所示之刑。
三、扣案如附表編號(一)所示之錄音機一台，係被告乙○○所有而
    於拘禁告訴人期間錄音所用之物，扣案如附表編號(二)之NOKI
    A牌行動電話一具則係被告乙○○所有用以本件聯絡丙○○
    之物等情，業據被告乙○○供明在卷（見本院卷第一七七頁
    反面），並有扣押物品清單在卷可稽（見偵字第四二二四號
    卷(二)第二頁），均依刑法第三十八條第一項第二款規定宣告
    沒收。至於員警案發後偕同丁○○前往三峽長城溪遊樂區現
    場察看時所扣得之木棍一支，雖據丁○○指稱係被告等人命
    其下跪夾住之木棍（見本院卷第一五五頁），惟無積極證據
    證明係屬被告或共犯所有之物；另扣案而為甲○○所有之MO
    TOROLA牌行動電話一具，亦無證據證明係供犯罪所用或與本
    件犯罪有關之物，均不予宣告沒收，併此敘明。
據上論斷，應依刑事訴訟法第二百九十九條第一項前段，刑法第
二十八條、第三百零二條第一項，第三十八條第一項第二款，罰
金罰鍰提高標準條例第一條前段，判決如主文。
本案經檢察官黃美嘉到庭執行職務
中　　華　　民　　國　　94　　年　　11　　月　　17　　日
             　　 刑事第十一庭  審判長法　官　劉方慈
　　　　　　　　　　　　　　　　      法　官　鍾淑慧
                                      法　官　林庚棟
以上正本證明與原本無異。
如不服本判決，應於判決送達後十日內，向本院提出上訴狀。
                                      書記官  殷玉芬
中　　華　　民　　國　　94　　年　　11　　月　　22　　日
附表：
┌──┬───────────┬─────┬──────────────┐
│編號│應  沒  收  之  物    │   數量   │      備          註        │
├──┼───────────┼─────┼──────────────┤
│(一)  │錄音機                │   一台   │     為被告乙○○所有       │
├──┼───────────┼─────┼──────────────┤
│(二)  │NOKIA牌行動電話       │   一具   │     為被告乙○○所有       │
└──┴───────────┴─────┴──────────────┘
附錄本案論罪科刑法條全文
中華民國刑法第三百零二條：
私行拘禁或以其他非法方法，剝奪人之行動自由者，處五年以下
有期徒刑、拘役或三百元以下罰金。
因而致人於死者，處無期徒刑或七年以上有期徒刑，致重傷者，
處三年以上十年以下有期徒刑。
第一項之未遂犯罰之。
